【裁判字號】    95,訴,244
【裁判日期】    950906
【裁判案由】    違反槍砲彈藥刀械管制條例
【裁判全文】
臺灣宜蘭地方法院刑事判決               95年度訴字第244號
公  訴  人  臺灣宜蘭地方法院檢察署檢察官
被      告  甲○○
                    另案在監.
指定辯護人  本院公設辯護人乙○○
上列被告因違反槍砲彈藥刀械管制條例案件，經檢察官提起公訴
（95年度偵字第1048號），本院判決如下：
    主  文
甲○○未經許可，持有可發射子彈具有殺傷力之改造手槍，累犯
，處有期徒刑參年貳月，併科罰金新臺幣參萬元，罰金如易服勞
役，以新臺幣貳仟元折算壹日，扣案之仿WALTHER廠半自動手槍
製造之改造手槍壹支（槍枝管制編號：0000000000號）沒收。
    事  實
一、甲○○前曾因施用毒品案件，經本院分別判處有期徒刑8、9
    月確定，嗣於民國93年8月3日縮刑期滿執行完畢。詎仍不知
    悔改，明知可發射子彈具有殺傷力之改造手槍，係屬違禁物
    ，未經許可不得持有；緣其於94年9月17或18日左右，將其
    車牌號碼U7-5006號自小客車借予某不詳友人，不到1日該友
    人將前開自小客車返還甲○○時，為甲○○發現前開自小客
    車之駕駛座下油門腳踏板處留有仿WALTHER廠半自動手槍製
    造之改造手槍1支（槍枝管制編號：0000000000號）。甲○
    ○發現後未即刻送警處理，反基於持有可發射子彈具有殺傷
    力之改造手槍之犯意，將前開改造手槍留置原處而未經許可
    持有。嗣於94年9月22日下午9時15分許，為警在停放於宜蘭
    縣羅東鎮○○路112號前之前開自小客車內，查獲前開具殺
    傷力之改造手槍1支。
二、案經宜蘭縣警察局羅東分局報請臺灣宜蘭地方法院檢察署檢
    察官偵查起訴。
    理  由
一、訊據被告固對於其於94年9月17或18日左右，將其車牌號碼U
    7-5006號自小客車借予某不詳友人，不到1日該友人將前開
    自小客車返還時，其發現前開自小客車之駕駛座下油門腳踏
    板處留有扣案之改造手槍1支，然未即刻送警處理，反將前
    開改造手槍留置原處等情坦承不諱，惟矢口否認有何無故持
    有槍枝之故意云云。經查：
（一）警方於94年9月22日下午9時15分許，在停放於宜蘭縣羅東
      鎮○○路112號前，被告所有之前開自小客車內扣得之改
      造手槍1支，經送內政部警政署刑事警察局以性能檢驗法
      、動能測試法鑑定結果，認：送鑑八厘米改造手槍1支（
      不含彈匣，槍枝管制編號：0000000000號），係由仿
      WALTHER廠半自動手槍製造之金屬玩具手槍，更換土造金
      屬槍管改造而成之改造手槍，經檢視，其欠缺保險鈕，且
      扳機故障，惟仍可以拉放擊錘方式擊發子彈；經實際裝填
      適用子彈（以自行車製之金屬彈殼加裝底火、火藥及直徑
      約8mm、重4.35公克之金屬彈頭組合而成之實驗用彈）試
      射結果，測得彈頭之發射速度為350公尺/平方公分，計算
      其動能為266.44焦耳，單位動能面積為530.06焦耳/平方
      公分。又依美國軍醫總署定義：彈丸撞擊動能達58呎磅（
      約為78.6焦耳），足以使人喪失戰鬥能力。該局對活豬作
      射擊測試結果，彈丸單位面積動能達24焦耳/平方公分，
      足以穿入豬隻皮肉層。依日本科學警察研究所之研究結果
      ，彈丸單位面積動能達20焦耳/平方公分，足以穿入人體
      皮肉層，有內政部警政署刑事警察局94年10月11日刑鑑字
      第0940151778號槍彈鑑定書1紙在卷可稽。依照前開說明
      ，扣案改造手槍得以拉放擊錘方式擊發子彈，且經試射結
      果，所測得單位動能面積達530.06焦耳/平方公分，足以
      使人喪失戰鬥能力，並足以穿入豬隻、人體皮肉層，具有
      殺傷力，要屬無疑。
（二）按法律上處罰無故持有槍械之犯罪主體，不以所有人為限
      ，一經無故持有不問時間久暫，即構成犯罪，最高法院著
      有73年度臺上字第2683號判決參照。職是，未經許可無持
      故持有手槍罪，只須未經主管機關許可，且無正當理由而
      將該槍枝置於自己實力支配之下，罪即成立，至是否為自
      己所有，或持有時間之長短，皆所不問。經查：被告於本
      院審理時供稱：伊於被查獲前約3、4日之94年9月17或18
      日將其所有自小客車借予友人，借車不到1天，牽回來就
      發現駕駛座下方油門踏板處有槍枝，伊沒有移動槍枝，急
      著要將槍枝歸還，但無人願意承認槍枝為自己所有等語（
      參見本院卷第38、40、41頁）。顯示被告對上開扣案槍枝
      為槍砲彈藥刀械管制條例所管制之槍枝，未經許可，不得
      持有乙節已有認識，又被告於發現扣案槍枝後，仍將該槍
      枝置於自己實力支配下達至少3、4日依上開說明，無論扣
      案槍枝為何人所有，已該當未經許可持有其他可發射子彈
      具有殺傷力之手槍罪至明，被告辯稱並無非法持有槍枝之
      故意，即屬無據。
（三）公訴意旨雖認被告係於94年6、7月間某日經友人轉交以供
      作債務之擔保，而開始未經許可持有扣案改造手槍，並以
      ：警方同時在被告之座車內查獲安非他命吸食器，而前開
      吸食器為被告所有，可見扣案槍枝確為被告所有云云（參
      見本院卷第41頁）。然扣案槍枝並未驗出被告之指紋及
      DNA，且扣案之吸食器亦未驗出被告之DNA等情，分別有內
      政部警政署刑事警察局94年12月28日刑紋字第0940191009
      號、95年4月25日刑醫字第0950032427號鑑驗書在卷可稽
      。且被告自偵查至本院審理程序中始終否認扣案之吸食器
      為其所有，是尚難逕認扣案之吸食器確為被告所有，則被
      告雖曾於偵查中供承係於94年6、7月間某日經友人轉交以
      供作債務之擔保，而開始未經許可持有扣案改造手槍等語
      ，惟被告於本院審理時加以否認，又乏積極證據足以證明
      被告確於94年6、7月間某日即開始未經許可持有扣案改造
      手槍之事實，依「罪疑惟輕，利歸被告」之原則，應以被
      告於本院審理時所述為可採，認被告係於94年9月17或18
      日左右將其座車交予他人後，因未將發現之槍枝交予警方
      ，而開始無故持有扣案改造手槍，至為警查獲為止。
（四）綜上所述，被告持有扣案槍枝之犯行，罪證明確，應予依
      法論科。
二、論罪科刑之理由：
（一）被告行為後，刑法業於94年2月2日經總統以華總一義字第
      09400014901號令修正公布，並於95年7月l日施行（下稱
      新刑法，修正前刑法下稱舊刑法），參酌最高法院95年5
      月23日刑事庭第8次會議決議，新刑法第2條第l項之規定
      ，係規範行為後法律變更所生新舊法律比較適用之準據法
      ，於新刑法施行後，應適用新刑法第2條第l項之規定，為
      「從舊從輕」之比較。新刑法第11條之規定，係將刑法以
      外之其他刑事特別法有「刑罰」及「保安處分」之「法律
      」之情形，明確規範其適用原則，不涉及行為人罪刑之結
      果，應無新舊法比較之問題。再於比較時應就罪刑有關之
      共犯、未遂犯、想像競合犯、牽連犯、連續犯、結合犯以
      及累犯加重、自首減輕暨其他法定加減原因（如身分加減
      ）與加減比例等一切情形，本於統一性及整體性原則，綜
      其全部罪刑之結果而為比較。本案涉及法律變更之部分經
      附表所示比較新舊刑法之規定，以新刑法較有利於被告，
      依新刑法第2條第1項後段規定，自應適用最有利於被告之
      新刑法。
（二）核被告所為，係犯槍砲彈藥刀械管制條例第8條第4項之未
      經許可寄藏可發射子彈具有殺傷力之改造手槍罪。再被告
      有事實欄所載之犯罪科刑及執行情形，有臺灣高等法院被
      告前案紀錄表在卷可按，其於有期徒刑執行完畢5年內再
      犯本件最重本刑為有期徒刑以上之罪，為累犯，應依修正
      後刑法第47條第1項加重其刑。爰審酌槍枝之非法製造、
      寄藏、持有及流通等，危害人身安全及社會秩序至鉅，而
      為國法懸為厲禁，並經各類教育及傳媒宣導週知歷數十年
      ，被告應無不知之理，詎猶未經許可持有改造槍枝，藐視
      公共規範，欠缺守法觀念，甚為可訾，應予非難，惟衡被
      告持有槍枝時間非長，並未將之持以犯罪等一切情狀，量
      處如主文所示之刑，並就罰金如易服勞役部分，亦審酌上
      情，諭知以新臺幣2,000元折算1日之折算標準。
（三）扣案之仿WALTHER廠半自動手槍製造之改造手槍1支（槍枝
      管制編號：0000000000號），屬違禁物，不問屬於犯人與
      否，應依刑法第38條第1項第1款規定宣告沒收。
據上論斷，應依刑事訴訟法第299條第1項前段、槍砲彈藥刀械管
制條例第8條第4項，刑法第2條第1項但書、第11條前段、第47條
第1項、第42條第3項、第38條第1項第1款，判決如主文。
本案經檢察官吳志成到庭執行職務
中    華    民    國    95    年    9     月    6     日
                  刑事第三庭審判長法  官    林惠玲
                                  法  官    劉家祥
                                  法  官    郭淑珍
以上正本證明與原本無異。
如不服本判決應於收受本判決後10日內向本院提出上訴書狀，其
未敘述上訴理由者，並得於提起上訴後10日內向本院補提理由書
狀(均須按他造當事人之人數附繕本)「切勿逕送上級法院」。
                                  書記官    林秀麗
中    華    民    國    95    年    9     月    7     日
附錄法條：
槍砲彈藥刀械管制條例第8條第4項
未經許可，持有、寄藏或意圖販賣而陳列第1項所列槍枝者，處3
年以上10年以下有期徒刑，併科新臺幣700萬元以下罰金。
附表：
┌───┬───────┬────────┬──────┐
│比較  │舊刑法於本案適│新刑法於本案適用│依從舊從輕原│
│法條  │用之法律效果  │之法律效果      │則比較結果  │
├───┼───────┼────────┼──────┤
│刑法第│無論故意或過失│僅故意再犯有期徒│無論新舊刑法│
│47條  │再犯有期徒刑以│刑以上之罪者，始│均成立累犯，│
│      │上之罪者，均有│有累犯之適用，本│無發生更有利│
│      │累犯之適用，  │件被告為故意再犯│或更不利於被│
│      │本件被告為故意│，應適用累犯規定│告之變更。  │
│      │再犯，應適用累│，加重本刑至2分 │            │
│      │犯規定，加重本│之1             │            │
│      │刑至2分之1    │                │            │
├───┼───────┼────────┼──────┤
│刑法第│修正前刑法第42│修正後刑法第42條│修正後刑法折│
│42條  │條第2項規定， │第3項規定，易服 │算標準使被告│
│      │易服勞役以銀元│勞役以新臺幣    │易服勞役日數│
│      │1元以上，銀元3│1,000 元、2,000 │減少，以新刑│
│      │元以下折算1日 │元、3,000元折算1│法較有利於被│
│      │，另依修正前罰│日，是至少以新  │告。又本案經│
│      │金罰鍰提高標準│臺幣1,000元折算1│諭知科罰金新│
│      │條例第2條規定 │日，惟易服勞役期│臺幣30,000元│
│      │提高100倍後， │限為1年。       │後，折算結果│
│      │易服勞役標準頂│                │未逾6個月之 │
│      │多以銀元300元 │                │日數，亦應以│
│      │即新臺幣900元 │                │新刑法較有利│
│      │折算1日，惟易 │                │於被告。（臺│
│      │服勞役期限為6 │                │灣高等法院暨│
│      │個月。        │                │所屬法院因應│
│      │              │                │新修正刑法施│
│      │              │                │行座談會彙編│
│      │              │                │第16頁以下）│
├───┴───────┴────────┴──────┤
│經綜合比較全部罪刑之結果：                            │
│因被告依新、舊刑法均應成立累犯，惟罰金易服勞役之折算標│
│準以新刑法較有利於被告，故依刑法第2條第1項但書規定，應│
│一體適用裁判時之新刑法。                              │
└───────────────────────────┘


司法院資訊處製作；財團法人民間司法改革基金會備份。
